【裁判字號】    97,交聲,202
【裁判日期】    970731
【裁判案由】    聲明異議
【裁判全文】
臺灣臺中地方法院交通事件裁定         97年度交聲字第202號
原處分機關  交通部公路總局臺中區監理所
受處分人    乙○○  32歲民.
即異議人
上列異議人即受處分人因違反道路交通管理處罰條例案件，對於
交通部公路總局臺中區監理所所為之處分（中監違字第裁60－GB
0000000 號、第裁00－000000000 號、第裁60－ZC0000000 號、
第裁60－GP1C22052 號、第裁60－I00000000 號、第裁60－Ｚ000
000000號、第裁60－GP0000000 號等裁決書）聲明異議，本院裁
定如下：
    主  文
原處分撤銷。
前項撤銷部分，乙○○不罰。
其餘異議駁回。
    理  由
一、原處分機關係以：異議人即受處分人乙○○（下稱受處分人
    ）所有之車號X5－6100號自用小客車，於如附表編號1 至7
    所示之時間、地點，因有如附表編號1 至7 所示之違規原因
    ，為員警舉發之事實，爰依如附表編號1 至7 所示之規定，
    各依裁決書處罰主文第一項處以如附表編號1 至7 所示之罰
    鍰，逾期則依法移送強制執行；又受處分人係於民國90年10
    月29日始入監服刑，附表編號1 為其服刑前之違規（違規日
    期：90年3 月29日），仍應由受處分人（車主）繳納違規罰
    款，另受處分人服刑期間上開車輛之違規，應提驗法院之判
    決書或裁定書，始得由監理單位逕行註銷該車牌照並免除違
    規處罰及繳納稅費之義務（交通部72年6 月14日路臺監字第
    04641 號函參照）等語。
二、聲明異議意旨略以：受處分人乙○○於90年10月29日入監服
    刑，友人甲○○在未經受處分人同意下將自小客車X5－6100
    號開走，等到受處分人出獄後，才得知收到多張罰單及稅單
    ，依情理車子已被甲○○所侵占，而受處分人當時在監服刑
    ，無法處理侵占事件，卻背負所有的罰金及稅金，情何以堪
    ，爰檢附出所證明書及出監證明書，具狀聲明異議等語。
三、原處分撤銷不罰部分：
  (一)受處分人所有之車號X5－6100號自用小客車，因有如附表編
    號1 至7 所示之違規，為警舉發之事實，有卷附臺中市警察
    局、內政部警政署國道公路警察局舉發違反道路交通管理事
    件通知單影本、以及原處分機關中監違字第裁60－GB000000
    0 號、第裁00－000000000 號、第裁60－ZC0000000 號、第
    裁60－GP1C 22052號、第裁60－I00000000 號、第裁60－Ｚ0
    00000000號、第裁60－GP0000000 號等裁決書可稽，固可認
    為實在。
  (二)惟受處分人因違反毒品危害防制條例案件，經臺灣臺中地方
    法院檢察署檢察官提起公訴並聲請強制戒治，經本院以90年
    易字第2515號判處有期徒刑6 月確定，並令入戒治處所強制
    戒治，自90年10月29日起至91年10月28日止，執行強制戒治
    ，自91年10月29日起至92年4 月28日止，執行上述所處之有
    期徒刑，於92年4 月29日因徒刑執行完畢出監，有臺灣高等
    法院被告前案紀錄表及受處分人提出之臺灣臺中女子戒治所
    出所證明書、臺灣臺中女子監獄出監證明書各1 份附卷足憑
    。是以附表編號2 至7 所示違規行為之違規日，係在上述受
    處分人在監所期間內，受處分人當時確實難以掌控車號X5－
    6100號自用小客車之使用狀況，該些違規行為是否確為受處
    分人所為，已有疑義。
  (三)本院依職權傳喚證人甲○○到庭證稱：「伊與受處分人以前
    是男女朋友關係；車號X5－6100號自用小客車係受處分人購
    買，從受處分人90年10月29日戒治開始就由伊使用，一直使
    用到約91年時被警察攔下，被拆牌，車子就被拖到拖吊場。
    89年11月2 日這件不是伊所為，其餘都是伊所駕駛。」等語
    綦詳，經核與受處分人聲明異議意旨及其在本院訊問時之陳
    述相符，而堪採信。準此，足認受處分人於如附表編號1至7
    所示之時間內，應未在如附表編號1 至7 所示之地點駕駛上
    揭車輛，而有如附表編號1 至7 所示之違規事實，本件處罰
    之對象應係違規行為人「甲○○」甚明。從而，受處分人之
    上開辯解尚非無據，原處分機關未予詳查，遽予裁罰，容有
    未洽。本件異議為有理由，原處分應予撤銷，另諭知受處分
    人不罰。
  (四)至於證人甲○○違反道路交通管理處罰條例部分，應由原處
    分機關或其他有權處分之機關另行依法處理，附予敘明。
四、異議駁回部分：
  (一)按受處分人不服第8 條主管機關所為之處罰，得於接到裁決
    書之翌日起20日內向管轄地方法院聲明異議，道路交通管理
    處罰條例第87條第1 項定有明文。另道路交通案件處理辦法
    所稱之交通案件，指違反道路交通管理處罰條例，經公路主
    管機關或警察機關或其聯合設置之裁決機關處罰後，聲明異
    議之案件，道路交通案件處理辦法第2 條第1 款亦著有規定
    。是依道路交通管理處罰條例第87條規定，向管轄法院聲明
    異議者，自以經公路主管機關或警察機關或其聯合裁決機關
    業已為裁決處罰之案件始得為之，易言之，異議人對交通違
    規之異議應針對上開機關之裁決案件，始得為之。
  (二)經查：查附表編號8 所示違規事實（即臺中市警察局中市警
    交字第G00000000 號舉發違反道路交通管理事件通知單）部
    分，業據受處分人於本院訊問時坦承該次違規行為確是其所
    駕駛，且此部分尚未經該管之違反道路交通事件處罰機關，
    即交通部公路總局臺中區監理所開立裁決書，有本院公務電
    話紀錄表1 紙附卷可憑，揆諸前引法條意旨，此部分異議程
    序於法已有未合，應予駁回。
五、至於關於受處分人因上開車輛積欠稅費，為法務部行政執行
    署臺中行政執行處強制執行等節，核並非本院審理範圍，附
    此敘明。
六、據上論斷，應依道路交通管理處罰條例第87條第2 項、道路
    交通案件處理辦法第18條、第19條、第20條，裁定如主文。
中    華    民    國    97    年    7     月    31    日
                  交通法庭      法  官  楊萬益
上正本證明與原本無異。
如不服本裁定應於送達後五日內向本院提出抗告狀。
                                書記官  譚系媛
中    華    民    國    97    年    7     月    31    日
附表：
┌─┬──────┬──────┬───────┬──────────┬───────┬────┐
│編│  違規時間  │  違規地點  │ 違 規 事 實  │   違  反  法  條   │ 裁 決 書 號  │罰鍰金額│
│號│            │            │              │                    │              │(新臺幣)│
├─┼──────┼──────┼───────┼──────────┼───────┼────┤
│1 │90年3 月29日│臺中市○○路│在劃有縱向停車│道路交通管理處罰條例│60-GB0000000號│1,200元 │
│  │16時36分    │            │格，斜向停車  │第56條第1 項第9 款  │              │        │
├─┼──────┼──────┼───────┼──────────┼───────┼────┤
│2 │90年11月26日│            │不依限期參加定│道路交通管理處罰條例│00－000000000 │1,400元 │
│  │            │            │期檢驗        │第17條第1 項        │號            │        │
├─┼──────┼──────┼───────┼──────────┼───────┼────┤
│3 │90年12月20日│國道一號152 │在高速公路超速│道路交通管理處罰條例│60-ZC0000000號│6,000元 │
│  │14時30分    │公里南向    │行駛          │第33條第1 項        │              │        │
├─┼──────┼──────┼───────┼──────────┼───────┼────┤
│4 │90年12月22日│臺中市○○路│在禁止臨時停車│道路交通管理處罰條例│60-GP1C22052號│1,200元 │
│  │14時35分    │            │處所停車      │第56條第1 項第1 款  │              │        │
├─┼──────┼──────┼───────┼──────────┼───────┼────┤
│5 │91年1 月18日│彰化縣      │領有號牌而未懸│道路交通管理處罰條例│60－I00000000 │5,800元 │
│  │23時06分    │            │掛            │第12條第1 項第7 款  │號            │        │
├─┼──────┼──────┼───────┼──────────┼───────┼────┤
│6 │91年3 月6日 │臺中市○○路│在禁止臨時停車│道路交通管理處罰條例│60－Ｚ000000000│1,200元 │
│  │            │            │處所停車      │第56條第1 項第1 款  │號            │        │
├─┼──────┼──────┼───────┼──────────┼───────┼────┤
│7 │91年4 月2 日│臺中市向上南│在禁止臨時停車│道路交通管理處罰條例│60-GP0000000號│1,200元 │
│  │9 時21分    │路          │處所停車      │第56條第1 項第1 款  │              │        │
├─┼──────┼──────┼───────┼──────────┼───────┼────┤
│8 │89年11月2 日│            │在禁止臨時停車│道路交通管理處罰條例│未經裁決      │1,200元 │
│  │14時50分    │            │處所停車      │第56條第1 項第1 款  │              │        │
└─┴──────┴──────┴───────┴──────────┴───────┴────┘


司法院資訊處製作；財團法人民間司法改革基金會備份。
